【裁判字號】    97,抗,36
【裁判日期】    970430
【裁判案由】    拍賣抵押物
【裁判全文】
臺灣臺南地方法院民事裁定                97年度抗字第36號
抗  告  人  乙○○
相  對  人  甲○○
抗告人因與相對人甲○○間拍賣抵押物事件，對於中華民國97年
1月7日本院九十六年度拍字一八六四號裁定提起抗告，本院裁定
如下：
    主  文
抗告駁回。
抗告程序費用新台幣壹仟元由抗告人負擔。
    理  由
一、按扺押權人，於債權已屆清償期而未清償者，得聲請法院拍
    賣抵押物，就其賣得價金而受清償；民法第873條第1項定有
    定有明文。是抵押權人依此項規定聲請拍賣抵押物係屬非訟
    事件，法院所為准駁之裁定，無確定實體法上法律關係存否
    之性質，於債權及抵押權之存否無既判力，故袛須其抵押權
    已經依法登記，且債權已屆清償期而未受清償，法院即應為
    准許拍賣抵押物之裁定，至對於此項法律關係有爭執之人，
    為求保護其權利，不妨提起訴訟，以求解決，不得僅依抗告
    程序聲明其爭執，並據為廢棄拍賣抵押物裁定之理由（最高
    法院51年10月8日民刑庭總會決議(三)參照）。
二、本件相對人主張對於抗告人對訴外人石新德有原裁定所載之
    債權，並以抗告人所有原裁定主文所示之不動產設定抵押權
    ，且經依法登記，該債權又已屆清償期而未受清償，有相對
    人提出之借據、抵押權設定契約書、他項權利證明書、土地
    登記簿謄本等可證，原法院據以准許相對人拍賣抵押物之聲
    請，即無不當，抗告意旨略以：（一）訴外人石新德於民國
    82年5月31日以當時所擁有坐落於麻豆鎮○○段4、23、24、
    25地號等四筆土地（以上簡稱系爭土地）持分範圍為六分之
    一，提供予侯梁素雲（身分證字號Ｚ000000000）以麻豆地政
    事務所82年南麻字第05935號設定抵押權，權利價值新台幣
    （下同）壹百萬元，清償日期為民國82年8月30日，至今未
    辦理塗銷抵押權登記。嗣石新德於民國87年4月13日將其所
    有該系爭土地讓售予相對人乙○○，相對人乙○○於取得該
    系爭土地後至民國95年9月13日止，均無人向相對人催討債
    款過。（二）本件違反常理之事實：(1)石新德與侯梁素雲間
    之關係為分親非故，相互之間無交情，又本金有壹百萬元之
    多，非一般小額，若真有欠款情事，侯梁素雲怎坐視不管，
    漠視其重大權益。(2)時間上：侯梁素雲與石新德本約定清償
    期限為民國82年8月30日，之間有將進15年之久，在這期間
    侯梁素雲從未催討，任憑抵押權變成一般債權，於求償期限
    15年將屆之際再讓與甲○○，尤其求償。（三）原抵押權人
    侯梁素雲曾向鈞院簡易庭聲請拍賣抵押物，經鈞院於民國95
    年5月23日以95年度拍字第484號裁定駁回，依裁定理由有二
    項未補正「(1)借據或其他債權證明文件(2)訴外人石新德將其
    應有部分移轉登記予乙○○之土地登記異動謄本」，如侯梁
    素雲能補正齊全，何需將抵押權讓與第三人？（四）本案原
    抵押權人侯梁素雲曾委託討債公司派兩位不明人士於民國95
    年9月13日下午，駕駛牌照號碼8692UG－735iLBMW汽車前來
    相對人乙○○住所討債，相對人乙○○要求出示身分證明文
    件及提出依照鈞院簡易庭95年度拍字第484號通知補正之「
    借據或其他債權證明文件」，期間對方均無法提出，才施以
    相對人恐嚇要債，相對人不堪其擾，遂向麻豆分局報案，最
    後才驅車離去。（五）本案侯梁素雲曾無法提出借據或其他
    債權證明文件以獲准拍賣執行名義，且經鈞院簡易庭95年度
    拍字第484號裁定駁回後，再將抵押權讓與甲○○後再度聲
    請，甲○○所檢具之借據影本顯為不實，鈞院對借據及侯梁
    素雲借款於石新德時之資金來源證明未盡詳查，抗告人不服
    ，請求鈞院准以廢棄原裁定，並駁回相對人之聲請等語，惟
    查抗告人主張相對人所據以聲請拍賣抵押物之借據是否真實
    及訴外人石新德與侯梁素雲是否有債權債務關係存在，乃實
    體法上法律關係存否之性質，依首開說明，應就爭執事項，
    另行起訴，以求解決，茲乃提起起抗告，請求廢棄原裁定，
    不能謂有理由。
三、按非訟事件程序費用之負擔，有相對人者，準用民事訴
    訟法有關訴訟費用之規定；又依法應由關係人負擔費用者，
    法院裁定命關係人負擔時，應一併確定其數額，非訟事件法
    第21 條第2項、及第24條第1項分別定有明文。經核本件非
    訟事件程序費用即抗告費為1,000元，爰依職權確定上開抗
    告費用由抗告人負擔。
四、據上論結，本件抗告為無理由，依非訟事件法第46條、第21
    條第2項、第24條第1項，民事訴訟法第495條之1第1項、第4
    49條第1項、第95條、第78條，裁定如主文。
中    華    民    國    97    年    4    月      30  日
                  民事第三庭    審判長法  官
                                      法  官
                                      法  官
如不服本裁定，僅得於收受本裁定正本送達後10日內，以適用法
規顯有錯誤為理由，向本院提出再抗告狀，（須附繕本一份及
繳納再抗告裁判費新台幣1,000元），經本院許可後始可再抗告。
中    華    民    國    97    年    4     月    10    日
                                      書記官  蘇玟心


司法院資訊處製作；財團法人民間司法改革基金會備份。
